臺灣高等法院高雄分院民事判決　　　　　96年度上易字第81號
上　訴　人　甲○○
被上訴人　　乙○○
上列當事人間請求損害賠償事件，上訴人對於民國96年3 月12日
臺灣高雄地方法院96年度訴字第342 號第一審判決提起上訴，本
院於96年6 月20日言詞辯論終結，判決如下：
    主  文
上訴駁回。
第二審訴訟費用由上訴人負擔。
　　事實及理由
一、按訴狀送達後，原告不得將原訴變更或追加他訴，但減縮應
    受判決事項之聲明者，不在此限，民事訴訟法第255 條第1
    項第3 款定有明文。上訴人於原審起訴請求被上訴人應給付
    上訴人新臺幣（下同）100 萬元，及自民國94年1 月22日起
    至清償日止按年息百分之五計算之利息，於本審減縮請求被
    上訴人應給付上訴人40萬元，及自民國95年8 月3 日起至清
    償日止，按年息百分之五計算之利息，係減縮應受判決事項
    之聲明，依上規定核無不合。
二、本件上訴人起訴主張：被上訴人於民國94年1 月22日晚間10
    時50分許，在高雄縣岡山鎮○○路9 號「愛情海商務KTV 」
    內，為上訴人與耿愛玲之債務問題，與上訴人發生爭執，詎
    其竟基於傷害之故意，持客觀上足以致人死傷之不明物品，
    毆打上訴人之頭部。上訴人先經送往高雄縣岡山鎮劉光雄醫
    院進行手術縫合，並住院至94年1 月23日，其後再轉院至李
    明達醫院住院至同年月28日，經醫師診斷之結果，上訴人因
    上開傷害行為，受有頭部傷害合併腦震盪右側前額挫裂傷兩
    處，均分別為2.5 ×2.5 公分之傷害。被上訴人既有不法傷
    害上訴人身體之行為，且由上訴人所受之傷害十分嚴重，足
    見被上訴人手段兇狠殘忍，並應係持尖銳足以致人於死之兇
    器為之，另上訴人受傷之部位係位於頭部，已影響上訴人外
    貌，造成上訴人不論在身體或精神上，均受有極大之痛苦，
    心理上亦因被上訴人此次傷害行為，同受有驚恐及壓迫，為
    此爰依民法第184 條第1 項、第195 條之規定，請求被上訴
    人應給付上訴人慰撫金。並聲明：(一)被上訴人應給付上訴人
    100 萬元，及自民國94年1 月22日起至清償日止，按年息5
    ％計算之利息；(二)上訴人願供擔保，請准宣告假執行。
三、被上訴人以：上開時地上訴人頭部受傷是事實，惟係因上訴
    人要毆打被上訴人，被上訴人為防衛而反擊上訴人，上訴人
    頭部有流血，被上訴人即叫救護車等語資為抗辯。
四、原審判決被上訴人應給付上訴人10萬元，及自95年8 月3 日
    起至清償日止，按週年利率百分之五計算之利息，並駁回上
    訴人其餘之訴。上訴人就其敗訴部分不服提起上訴，於本院
    減縮請求被上訴人應給付上訴人40萬元，及自95年8 月3 日
    起至清償日止按週年利率百分之五計算之利息，並聲明：(一)
    原判決關於駁回後開第二項之部分廢棄。(二)被上訴人應再給
    付上訴人30萬元及自95年8 月3 日起至清償日止，按週年利
    率百分之五計算之利息。被上訴人則聲明：上訴駁回。
五、兩造不爭執事項：
  (一)兩造於上開時地因故而發生爭執。
  (二)上訴人當時頭部確有受傷。
六、兩造爭執事項為：(一)被上訴人有無於上開時地，傷害上訴人
    並致上訴人受有上揭傷害之事實？(二)上訴人得否請求慰撫金
    ，其請求之金額是否適當？茲分述如下：
  (一)被上訴人有無於上訴人所主張之時地，傷害上訴人並致其受
    有前揭傷害之事實？
    1.上訴人主張其於上開時地遭被上訴人以不明物體毆打頭部
      成傷之事實，業據上訴人提出診斷證明書3 份及照片1 幀
      在卷為證，而經核上訴人於刑事案件偵、審及原審所述遭
      被上訴人毆打之情節可能導致之傷害，與上開由上訴人所
      提出之診斷證明書所載相符，上訴人之主張，堪信為真實
      。
    2.被上訴人於原審雖辯稱上訴人所受之傷害，係自行跌倒碰
      撞地上之玻璃杯所致云云。惟查果如係上訴人自行跌倒而
      受傷，衡情其四肢及軀幹部應受有不等之擦、挫傷或其他
      之傷害，然觀上訴人所提出之上開診斷證明書，其除於右
      側前額受有挫裂傷兩處外，身體其他部位，並無任何受傷
      之跡象，被上訴人此部分之辯詞，因與常情有違而自難採
      信。又被上訴人於本院另辯稱：係因上訴人毆打被上訴人
      ，被上訴人基於防衛，才反擊打傷上訴人等語，已與原審
      所辯情節先後不符，參以被上訴人於原審法院95年度簡字
      第6811號傷害案件審理時亦供稱：當時有與告訴人（即上
      訴人）發生爭執，因而有肢體衝突等語（見該案卷95年11
      月27日訊問筆錄）。被上訴人所述已與上開辯解先後不一
      ，且被上訴人復未能就其毆打上訴人係出於防衛，提出證
      據以實其說，所辯自非可取，足見上訴人所受傷害，係在
      兩造肢體衝突中，為被上訴人毆打所致，被上訴人始則否
      認毆打上訴人，繼則辯稱係為防衛而反擊云云，均非可採
      。
七、上訴人可否請求慰撫金，其金額應為多少？
  (一)按因故意或過失，不法侵害他人之權利者，負損害賠償責任
    。而不法侵害他人之身體、健康、名譽、自由、信用、隱私
    、貞操，或不法侵害其他人格法益而情節重大者，被害人雖
    非財產上之損害，亦得請求賠償相當之金額。民法第184 條
    第1 項前段、第195 條第1 項分別定有明文。本件上訴人遭
    被上訴人毆打頭部成傷，依前開規定自得請求慰撫金。
  (二)按非財產上損害之慰撫金數額，究竟若干為適當，因不若財
    產上之請求，有一定之損害金額可供憑算，自應斟酌一切情
    事，包括行為之態樣、所造成之損害、兩造身份、地位及經
    濟狀況等等，俾為審判之依據。
  (三)經查，上訴人為小學畢業，被上訴人則為高職畢業，分別經
    兩造陳述在卷，復為兩造所不爭執（見原審卷第16頁及17頁
    ），而兩造名下均僅有汽車1 部，另上訴人於94年度僅有14
    ,184 元 之收入，而被上訴人亦僅有111,504 元之收入等事
    實，則有稅務電子閘門財產所得調件明細表2 份附卷可據，
    雖上訴人陳稱其有高達20萬元之月收入云云，惟並未提出任
    何證據足實其說，復與上開上訴人之所得資料不相符合，自
    難採信；而上訴人因被上訴人之傷害行為，受有右側前額挫
    裂傷兩處，均分別為2.5 ×2.5 公分之傷害，有上述診斷證
    明書在卷可證，因為位於頭臉部，衡情對外貌應存有一定之
    影響，然因傷害尚非重大，如經妥適之治療，應不致造成過
    大之損害，上訴人雖又稱其因受該傷害，而心理有嚴重驚恐
    云云，並提出樂安醫院門診收據11紙為證。然觀上訴人就診
    之期間，係於本件傷害行為3 個月之後，且由其提出之門診
    收據，亦無法證明確係因遭被上訴人毆打所致，其此部分之
    主張，尚無足採。是綜上兩造之學經歷、身分地位及經濟狀
    況，以及上訴人所受之損害，應認上訴人得請求非財產上之
    損害賠償，即慰撫金之金額，以10萬元為當，逾此部分之請
    求，尚屬無據。
八、綜上所述上訴人依侵權行為法律關係，請求被上訴人給付非
    財產上之損害，應給付10萬元及自兩造於95年8 月2 日經調
    解不成立（有調解不成立證明書附卷可據）之翌日，即95年
    8 月3 日起至清償日止，按週年利率百分之五計算之利息，
    即屬正當，應予准許，逾此部分之請求，即非正當，應予駁
    回。原審就其不應准許部分為上訴人敗訴之判決，核無違誤
    ，上訴意旨指摘原判決此部分不當，求予廢棄改判，為無理
    由，應予駁回。
九、據上論結，本件上訴為無理由，依民事訴訟法第449 條第1
    項、第78條，判決如主文。
中　　華　　民　　國　　96　　年　　6 　　月　　27　　日
                            民事第四庭
                                審判長法官  蔡文貴
                                法      官  黃科瑜
                                法      官  徐文祥
以上正本證明與原本無異。
本判決不得上訴。
中　　華　　民　　國　　96　　年　　6 　　月　　28　　日
                                書　記　官  吳福連
                                                      q
